【裁判字號】    97,審訴,4925
【裁判日期】    971217
【裁判案由】    違反臺灣地區與大陸地區人民關係條例等
【裁判全文】
臺灣高雄地方法院刑事判決            97年度審訴字第4925號
公  訴  人  臺灣高雄地方法院檢察署檢察官
被      告  甲○○
上列被告因違反臺灣地區與大陸地區人民關係條例等案件，經檢
察官提起公訴（97年度偵字第26228 號），被告於本院準備程序
進行中，就被訴犯罪事實為有罪之陳述，經本院告知簡式審判程
序意旨，並聽取公訴人及被告之意見後，本院合議庭裁定由受命
法官獨任依簡式審判程序審理，判決如下：
    主  文
甲○○共同違反不得使大陸地區人民非法進入臺灣地區之規定，
未遂，處有期徒刑陸月，如易科罰金，以銀元參佰元即新台幣玖
佰元折算壹日，減為有期徒刑參月，如易科罰金，以銀元參佰元
即新台幣玖佰元折算壹日。緩刑年。
    事實及理由
一、本件犯罪事實及證據部分，除證據欄增列：被告於本院審理
    時之自白外，餘均引用檢察官起訴書之記載（詳如附件）。
二、本件被告所犯為死刑、無期徒刑或最輕本刑為3 年以上有期
    徒刑以外之罪，其於準備程序中就被訴事實為有罪之陳述，
    經法官告知簡式審判程序之旨，並聽取公訴人及被告之意見
    後，依刑事訴訟法第273 條之1 第1 項規定，裁定由受命法
    官獨任進行簡式審判程序，合先敘明。
三、論罪科刑部分：
  (一)查被告行為後，刑法業於94年2 月2 日修正公佈，95年7 月
    1 日起施行。按「行為後法律有變更者，適用行為時之法律
    ，但行為後之法律有利於行為人者，適用最有利於行為人之
    法律」，修正後刑法第2 條第1 項定有明文。此條規定係規
    範行為後法律變更所生新舊法比較適用之準據法，本身尚無
    新舊法比較之問題，於新法施行後，應一律適用新法第2 條
    第1 項之規定，為「從舊從輕」之比較，先予敘明。再按本
    次法律變更，比較時應就罪刑有關之共犯、未遂犯、想像競
    合犯、牽連犯、連續犯、結合犯，以及累犯加重、自首減輕
    暨其他法定加減原因（如身份加減）與加減例等一切情形，
    綜其全部罪刑之結果而為比較（最高法院95年5 月23日95年
    第8 次刑事庭會議決議參照）。茲就本件新舊法比較結果敘
    述如下：
  1.法定刑中罰金刑部分：
    修正前刑法第33條第5 款規定：「罰金：（銀元）1 元以上
    」，而銀元與新臺幣間之折算，依現行法規所定貨幣單位折
    算新臺幣條例規定，以銀元1 元折算新臺幣3 元；修正後刑
    法第33條第5 款則規定：「罰金：新臺幣1,000 元以上，以
    百元計算之」；經比較修正前、後之規定，修正後刑法第33
    條第5 款所定罰金之最低數額，較之修正前提高，自以修正
    前刑法第33條第5款規定有利於被告。
  2.共同正犯部分：
    被告行為時之刑法第28條規定：「二人以上共同實施犯罪之
    行為者，皆為正犯」，現行刑法第28條規定：「二人以上共
    同實行犯罪之行為者，皆為正犯」，亦即現行刑法係將原來
    共同正犯之共同「實施」犯罪，改為共同「實行」犯罪，剔
    除完全未參與犯罪相關行為「實行」之「陰謀共同正犯」及
    「預備共同正犯」，是現行刑法關於共同正犯之可罰性要件
    之範圍業已限縮，乃屬行為可罰性要件之變更，自應為新舊
    法律之比較適用；本件被告無論依修正前後規定，均構成共
    同正犯，經比較修正前、後關於共同正犯之規定，適用現行
    刑法第28條之規定，並未較有利於被告。
  3.牽連犯規定部分：修正前刑法第55條關於牽連犯之規定，行
    為有方法、目的之牽連關係者，應從一重罪處斷，修法後將
    該部分規定刪除，則分別數行為縱有牽連關係，仍應各別論
    罪後併合處罰，自較原刑法以牽連犯從一重處斷為重，是以
    舊法規定較有利於被告。
  4.被告行為時之刑法第41條第1 項前段規定：「犯最重本刑為
    5 年以下有期徒刑以下之刑之罪，而受6 個月以下有期徒刑
    或拘役之宣告，因身體、教育、職業、家庭之關係或其他正
    當事由，執行顯有困難者，得以1 元以上3 元以下折算1 日
    ，易科罰金。」其行為時之易科罰金折算標準，修正前罰金
    罰鍰提高標準條例第2 條前段（現已刪除）規定，就其原定
    數額提高為100 倍折算1 日，則本案被告行為時之易科罰金
    折算標準，應以銀元300 元折算1 日。惟修正公布後之刑法
    第41條第1 項前段則規定：「犯最重本刑為5 年以下有期徒
    刑以下之刑之罪，而受6 個月以下有期徒刑或拘役之宣告者
    ，得以新臺幣1000元、2000元或3000元折算1 日，易科罰金
    。」故以修正前之規定有利於被告。。
  5.被告行為後，修正後刑法第62條規定「對於未發覺之罪自首
    而受裁判者，得減輕其刑」，與修正前刑法第62規定「對未
    發覺之罪自首而受裁判者，減輕其刑」不同。比較新舊法結
    果，以舊法自首應減輕其刑較有利於行為人。
  6.綜上，經整體比較結果，仍應以適用修正前刑法較為有利於
    被告，則依現行刑法第2 條第1 項前段規定，本件即應整體
    適用修正前刑法論罪科刑。
  (二)臺灣地區與大陸地區人民關係條例第79條規定業於92年10月
    29日修正，並於同年12月31日施行，修正前該條例第79條第
    1 項規定：「違反第15條第1 款規定者，處5 年以下有期徒
    刑、拘役或科或併科新臺幣50萬元以下罰金」；修正後該條
    例第79條第1 項則規定「違反該條例第15條第1 款規定者，
    處1 年以上7 年以下有期徒刑，得併科新臺幣100 萬元以下
    罰金」、第2 項規定「意圖營利而犯前項之罪者，處3 年以
    上10年以下有期徒刑，得併科新臺幣500 萬元以下罰金」。
    是以修正前之規定較有利於被告。
  (三)按大陸地區人民非經主管機關許可，不得進入臺灣地區；又
    不得使大陸地區人民非法進入臺灣地區，臺灣地區與大陸地
    區人民關係條例第10條第1 項及第15條第1 款定有明文。次
    按臺灣地區與大陸地區人民關係條例第79條第1 項處罰違反
    同條例第15條第1 款所定使大陸地區人民非法進入臺灣地區
    罪，凡非經合法手續進入者皆包含之，自不以偷渡進入為限
    （最高法院90年度台上字第3180號、92年度台上字第40號判
    決足參），而大陸地區人民，其父母、配偶或子女在臺灣地
    區設有戶籍者，得申請進入臺灣地區探親，大陸地區人民進
    入臺灣地區許可辦法第3 條第1 項第3款 亦有明文。查本件
    被告為使大陸地區人民得依據上開規定入境臺灣地區，竟虛
    偽辦理結婚手續，以徒具外觀合法形式之結婚及探親為由申
    請來臺，藉以規避我國政府對大陸地區人民入境之管制，嗣
    該大陸地區人民因未獲旅行證而無從入境，是核被告所為係
    犯刑法第216 條、第214 條之行使公務員登載不實文書罪、
    臺灣地區與大陸地區人民關係條例第79條第3 項、第1 項之
    非法使大陸地區人民非法進入臺灣地區未遂罪。被告行為後
    ，刑法第25條規定經修正，惟尚無有利、不利之情形，非法
    律有變更，應依一般法律適用原則，適用裁判時法（最高法
    院95年11月7 日第21次刑事庭會議決議在案），是爰依修正
    後刑法第25條第2 項規定，減輕其刑。被告與  修玉間，就
    上開行使使公務員登載不實文書犯行，有犯意聯絡及行為分
    擔，為共同正犯。被告就所犯行使使公務員登載不實文書與
    非法使大陸地區人民進入臺灣地區未遂2 罪間，有方法、目
    的之牽連關係，為牽連犯，應依修正前刑法第55條之規定，
    從一重依非法使大陸地區人民進入臺灣地區未遂罪論處。被
    告在該管公務員發覺前，向警局自首，應依修正前刑法第62
    條前段規定減輕其刑，並依法遞減輕之。爰審酌被告使大陸
    地區人民非法入境臺灣，影響國家對於戶政、管理大陸人士
    來臺事務及流動人口之正確性，破壞合法婚姻制度，對社會
    造成隱藏潛在之危險，惟本件尚屬未遂，且念及被告並無前
    科、素行尚佳，且犯後坦承犯行，態度良好，暨其犯罪動機
    、目的、生活狀況等一切情狀，量處如主文所示之刑，諭知
    易科罰金之折算標準。另被告上開犯罪時間係於96年4 月24
    日以前，合於中華民國96年罪犯減刑條例第2 條第1 項第3
    款所定減刑條件，復無同條例第3 條不予減刑之情形，應予
    減其宣告刑2 分之1 。又被告前未曾受有期徒刑以上刑之宣
    告，有臺灣高等法院被告前案紀錄表1 份在卷可稽，其因一
    時失慮偶罹刑典，犯後於本院審理時已知錯坦承犯行，深表
    悔意，認被告此次犯行，經此偵、審程序及上開刑之宣告後
    ，應知所警惕而信無再犯之虞，本院認以暫不執行為適當，
    併宣告緩刑3 年，以勵自新。
據上論斷，應依刑事訴訟法第273 條之1 第1 項、第299 條第1
項前段、第310 條之2 、第454 條第2 項，修正前臺灣地區與大
陸地區人民關係條例第15條第1 款、第79條第3 項、第1 項，刑
法第2 條第1 項前段、第11條前段、第214 條、第216 條、第25
條第1 項、第2 項、第74條第1 項第1 款、修正前刑法第28條、
第55條、第41條第1 項前段、第62條前段，中華民國96年罪犯減
刑條例第2 條第1 項第3 款、第7 條，刑法施行法第1 條之1 ，
判決如主文。
本案經檢察官吳正中到庭執行職務。
中    華    民    國    97    年    12    月    17    日
                  刑事第七庭  法  官  吳金芳
以上正本證明與原本無異。
如不服本判決，應於收受本判決後10日內向本院提出上訴書狀，
其未具體敘述理由者，應於上訴期間屆滿後20日內，向本院補提
上訴理由書狀（須按他造當事人之人數附繕本，勿逕送上級法院
）。
中    華    民    國    97    年    12    月    17    日
                              書記官  許珈綺
附錄法條：
臺灣地區與大陸地區人民關係條例第15條（禁止行為）
下列行為不得為之：
一、使大陸地區人民非法進入臺灣地區。
二、明知臺灣地區人民未經許可，而招攬使之進入大陸地區。
三、使大陸地區人民在臺灣地區從事未經許可或與許可目的不符
    之活動。
四、僱用或留用大陸地區人民在臺灣地區從事未經許可或與許可
    範圍不符之工作。
五、居間介紹他人為前款之行為。
臺灣地區與大陸地區人民關係條例第79條第1 至3 項（修正前，
罰則）
違反第15條第1 款規定者，處5 年以下有期徒刑、拘役或科或併
科新臺幣50萬元以下罰金。
以犯前項之罪為常業者，處1 年以上7 年以下有期徒刑，得併科
新臺幣1百萬元以下罰金。
第一項之未遂犯罰之。
中華民國刑法第214條（使公務員登載不實罪）
明知為不實之事項，而使公務員登載於職務上所掌之公文書，足
以生損害於公眾或他人者，處3 年以下有期徒刑、拘役或5 百元
以下罰金。
中華民國刑法第216條
（行使偽造變造或登載不實之文書罪）
行使第210 條至第215 條之文書者，依偽造、變造文書或登載不
實事項或使登載不實事項之規定處斷。
附件（5頁）


司法院資訊處製作；財團法人民間司法改革基金會備份。
